臺灣板橋地方法院刑事判決　　　　　　　　　　　　　九十一年度訴緝字第一四號
　　公　訴　人　臺灣板橋地方法院檢察署檢察官
　　被　　　告　甲○○
右列被告違反臺灣地區與大陸地區人民關係條例等案件，經檢察官提起公訴（八十八
年度偵字第二五○○一號），本院判決如左：
    主  文
甲○○共同連續行使明知為不實之事項，而使公務員登載於職務上所掌之公文書，足
以生損害於公眾及他人，處有期徒刑肆月，如易科罰金，以佰元折算壹日。
扣案之現金簿壹本沒收。
    事  實
一甲○○係大陸地區人民，於民國八十七年間，明知臺灣地區人民廖振城、陳寶玉（
  以上二人均已由本院另行判決）及人稱「陳橙金」之年約六十餘歲之大陸地區女子
  等三人，專以向有意進入臺灣地區之大陸地區人民收取報酬，並安排臺灣地區人民
  至大陸地區，與各該有意來臺之大陸地區人民以辦理「假結婚」之方式，使渠等於
  形式上虛偽取得為臺灣地區人民配偶之地位，俾得據以矇使該管臺灣地區戶政主管
  機關為婚姻關係、戶籍遷入等項之戶籍登記，及使臺灣地區入出境主管機關誤以各
  該大陸地區人民與臺灣地區人民確為配偶關係，而核准各該大陸地區人民入境來臺
  ，竟為求能進入打工，遂與廖振城、陳寶玉及「陳橙金」等共同基於使公務員登載
  不實文書、行使使公務員登載不實文書之概括犯意聯絡及行為分擔，由廖振城、陳
  寶玉及「陳橙金」三人共同與甲○○約定辦理來臺手續之代價為人民幣十萬元，再
  由廖振城在臺灣地區以新台幣二十萬元之代價，招攬知情而與渠等有上述犯意聯絡
  之臺灣地區人民林翠玲（業經本院另行判決）前往大陸地區，於八十七年十二月十
  四日，在福建省長福州市公證處，與甲○○虛偽辦理結婚登記，以此取得大陸福建
  省福州市公證處發給之結婚證明書後，復透過財團法人海峽交流基金會（以下簡稱
  海基會）之證明，使大陸人民地區甲○○於形式上取得為臺灣地區人民林翠玲配偶
  之地位。嗣林翠玲返臺後，渠等四人均明知該結婚因欠缺真意而為無效婚姻，除推
  由林翠玲於八十八年一月十二日，持上開大陸地區出具之結婚證明書及海基會所出
  具之證明書等資料，前往桃園縣桃園市戶政事務所辦理結婚登記，使承辦戶籍登記
  之公務員將此不實之事項，登載於職務上所掌之戶籍資料，足以生損害於戶政機關
  對戶籍管理之正確性外，另由廖振城委託不知情之大業旅行社職員歐震東以探親為
  名，持前開不實結婚登記之戶籍謄本，代甲○○向內政部警政署入出境管理局（下
  稱境管局）辦理申請來台探親，使境管局於職務上所掌之申請書上登載甲○○、林
  翠玲於八十七年十二月十四日結婚之不實事項，並發給中華民國臺灣地區旅行證予
  甲○○，使甲○○持以行使而於八十八年三月十一日非法入境臺灣地區，足以生損
  害於境管局對大陸人民入境臺灣地區管理之正確性。迄八十八年十一月四日，因有
  曾為貪圖廖振城所給報酬而受廖振城招攬以前開非法方式使大陸地區人民肖國瓊（
  已經本院另行判決確定）入境之朱乾順（亦經本院另行判決確定），向有偵查權限
  之臺北縣警察局（現已改制為臺北縣政府警察局）中和分局警員自首，始查知上情
  。並經警於八十八年十一月十五日四時二十五分許，在桃園市○○街八二巷二二號
  四樓廖振城住處，查獲廖振城，扣得廖振城所有自行登載之現金簿一本、甲○○與
  林翠玲間大陸地區核發之結婚證書及財團法人海峽交流基金會（八八）核字第七一
  九號證明書影本各一份。
二案經台北縣警察局（現改制為臺北縣政府警察局）中和分局報請台灣板橋地方法院
  檢察署檢察官偵查起訴。
    理  由
一認定犯罪事實所憑之證據及理由
  (一)右開犯罪事實，業據被告甲○○於本院審理時坦承不諱，且經共犯廖振城於警訊
    時供證屬實，並有扣案廖振城所有之現金簿一本，內容記載其收取辦理假結婚之
    大陸地區人民之費用金額，與支付假結婚台灣地區人民費用金額甚詳，及有廖振
    城之筆記本影本十四頁附於偵卷內足考。
  (二)而廖振城係委託不知情之大業旅行社職員歐震東代為辦理甲○○來台探親手續乙
    節，亦據歐震東於警訊時證述屬實，並有委託書、大陸地區人民進入台灣地區保
    證書、大陸地區人民進入台灣地區旅行證申請書影本各一份足憑。
  (三)此外，復有甲○○與林翠玲間之大陸福建省福州市公證處發給之結婚證明書、海
    基會（八八）核字第七一九號證明書影本、甲○○及林翠玲入出境資料、林翠玲
    戶籍謄本、桃園縣桃園市戶政事務所八十九年九月二十八日桃市戶字第一三三一
    五號函所檢附之林翠玲辦理與甲○○間之結婚登記申請書及相關資料影本（附於
    本院審理卷內）各一份在卷可稽。
  (四)綜上事證，本件被告甲○○之犯行已堪認定，自應依法論科。
二論罪科刑之理由
  (一)核被告甲○○以其不實身分關係，委由林翠玲向戶政機關辦理登記為林翠玲配偶
    ，繼而以此不實身分關係戶籍謄本向境管局行使申請來台探親，核其所為，係犯
    刑法第二百十六條、第二百十四條行使使公務員登載不實文書罪。
  (二)被告甲○○就上述犯行，與林翠玲、廖振城、陳寶玉及「陳橙金」間，有犯意聯
    絡及行為分擔，為共同正犯。
  (三)被告與林翠玲、廖振城、陳寶玉及「陳橙金」利用不知情之歐震東行使前開不實
    之結婚登記文件，乃間接正犯。
  (四)被告甲○○先後二次使公務員登載不實犯行，時間緊接，犯罪構成要件相同，顯
    係基於概括犯意反覆為之，應依連續犯規定以一罪論，並加重其刑。
  (五)爰審酌被告甲○○係非法進入台灣之大陸地區人民，及其犯罪手段、方法、所生
    危害與犯後坦承過錯，態度良好等一切情狀，量處如主文所示之刑。
  (六)又按行為後法律有變更者，適用裁判時之法律。但裁判前之法律有利於行為人者
    ，適用最有利於行為人之法律，刑法第二條第一項定有明文。有關刑法第四十一
    條關於易科罰金之規定，業經立法院於九十年一月四日修正通過，並經總統於同
    年月十日明令公布，同年月十二日生效施行。觀諸上開修正後得易科罰金之規定
    「犯最重本刑為五年以下有期徒刑以下之刑之罪，而受六個月以下有期徒刑或拘
    役之宣告，因身體、教育、職業、家庭之關係或其他正當事由，執行顯有困難者
    ，得以一元以上三元以下折算一日，易科罰金。但確因不執行所宣告之刑，難收
    矯正之效，或難以維持法秩序者，不在此限。併合處罰之數罪，均有前項情形，
    其應執行之刑逾六月者，亦同」，較修正前同條所定「犯最重本刑為三年以下有
    期徒刑以下之刑之罪，而受六月以有期徒刑或拘役之宣告，因身體、教育、職業
    、或家庭之關係，執行顯有困難者，得以一元以上三元以下折算一日，易科罰金
    」之內容，顯然為有利於被告。本件被告既係犯最重本刑為三年以下有期徒刑之
    行使登載不實文書罪，且僅論處被告有期徒刑四月，揆諸前揭所述，本件自有修
    正後刑法第四十一條第一項規定之適用。爰併諭知如易科罰金以三百元折算一日
    之折算標準。
  (七)扣案廖振城自行登載之現金簿一本，係共犯廖振城所有供犯本罪所用之物，爰依
    刑法第三十八條第一項第二款規定宣告沒收。至於甲○○與林翠玲間之大陸福建
    省福州市公證處發給之結婚證明書及財團法人海峽交流基金會（八七）核字第四
    四二八一號證明書各一份，雖被告所有供犯罪所用之物；而被告肖甲○○持有之
    中華民國台灣地區旅行證，亦係被告所有因犯罪所得之物，惟既未扣案，為免日
    後執行困難，爰不予宣告沒收。
三對於檢察官其餘起訴之判斷
  (一)公訴意旨另以：被告甲○○所為尚另違反台灣地區與大陸地區人民關係條例第十
    五條第一項第一款之規定，而犯該條例第七十九條第一項之罪云云。惟按：該條
    例之犯罪主體係台灣地區人民，因被告甲○○係大陸地區人民，自不構成該條之
    罪。惟公訴人認此部分與前開已起訴論罪部分，有牽連犯之裁判上一罪關係，本
    院爰不另為無罪判決之諭知。
  (二)公訴意旨復以：被告甲○○與廖振城、陳寶玉、林翠玲共同基於同前之概括犯意
    聯絡，於甲○○入境台灣會合後，明知不實，又執持前開結婚相關證明文件與戶
    籍登記資料及入出境許可證等，據以向甲○○之戶籍所在地之警方派出所，申辦
    流動人口登記，致使承辦之員警因而陷於錯誤，登載於所掌之公文書中，足生損
    害於警察機關對於流動人口之管制權責。因認被告甲○○該部分亦涉犯刑法第二
    百十六條、第二百十四條之行使使公務員登載不實文書罪嫌云云。經查：被告甲
    ○○與共犯林翠玲、廖振城雖均供稱被告甲○○入境台灣後，有至該管派出所辦
    理甲○○之流動人口登記，惟經本院向桃園縣警察局桃園分局函查被告甲○○之
    流動人口登記資料，經該分局於八十九年十二月十八日以桃警分戶字第三七四五
    一號函覆結果稱查無大陸人民甲○○辦理之流動人口登記資料，此有該分局前開
    函文附於本院審理卷可稽，故並無客觀確切之積極證據足以證明被告甲○○有前
    開部分之行使使公務員登載不實文書犯行。惟公訴人認此部分與前開已起訴論罪
    部分，有連續犯之裁判上一罪關係，本院爰不另為無罪判決之諭知。
四適用之法律
  (一)刑事訴訟法第二百九十九條第一項前段
  (二)刑法第二十八條、第五十六條、第二百十六條、第二百十四條、、第三十八條第
    一項第二款、第二條第一項前段、九十年一月十日修正公布施行之第四十一條第
    一項前段。
  (三)罰金罰鍰提高標準條例第一條前段、第二條。
本案經檢察官陳炎辰到庭執行職務
中      華      民      國    九十一    年      三      月     二十     日
          臺灣板橋地方法院刑事第五庭
                                  法    官  余來炎
右正本證明與原本無異。
如不服本判決，應於判決送達後十日內向本院提出上訴狀 (應附繕本) ，上訴於
臺灣高等法院。
                                  書 記 官  白俊傑
中      華      民      國    九十一    年      三      月     二十     日
附錄本案論罪科刑法條全文
刑法第二百一十四條
明知為不實之事項，而使公務員登載於職務上所掌之公文書，足以生損害於公眾或他
人者，處三年以下有期徒刑、拘役或五百元以下罰金。
刑法第二百一十六條
行使第二百十條至第二百十五條之文書者，依偽造、變造文書或登載不實事項或使登
載不實事項之規定處斷。
